【裁判字號】    97,訴,410
【裁判日期】    970930
【裁判案由】    確認租賃關係存在等
【裁判全文】
臺灣桃園地方法院民事判決               97年度訴字第410號
原      告  乙○○
訴訟代理人  葉民文律師
被      告  丙○○
上列當事人間確認租賃關係存在事件，本院於民國97年9 月17日
言詞辯論終結，本院判決如下：
    主  文
確認兩造就坐落桃園縣中壢市○○段第五○六之二地號土地及其
上門牌號碼為桃園縣中壢市○○路○段一六八號建物，自民國九
十七年九月一日起至民國一○三年八月三十一日止有租賃關係存
在。
訴訟費用由被告負擔。
    事實及理由
壹、程序方面：
一、按確認法律關係之訴，非原告有即受確認判決之法律上利益
    者，不得提起之，民事訴訟法第247 條第1 項前段定有明文
    。而法律關係之存否不明確，致原告在私法上之地位有受侵
    害之危險，而此項危險得以對於被告之確認判決除去者，即
    得謂有即受確認判決之法律上利益（最高法院75年度台上字
    第2534號判決意旨可參）。本件原告主張其與被告間就坐落
    桃園縣中壢市○○段第506 之2 地號土地及其上門牌號碼為
    桃園縣中壢市○○路○段168 號建物有租賃關係存在，然被
    告以簽約時遭到脅迫為由否認兩造之租約效力，故故原告是
    否仍具有承租人之法律上地位有不安之狀態，且得以確認判
    決除去，是原告提起本件訴訟有即受確認判決之法律上利益
    ，合先敘明。
二、按訴狀送達後，原告不得將原訴變更或追加他訴。但請求之
    基礎事實同一者，不在此限，民事訴訟法第255 條第1 項第
    2 款定有明文。又所謂請求之基礎事實同一，係指變更或追
    加之訴與原訴之主要爭點有其共同性，各請求所主張之利益
    在社會生活上可認係屬同一或關連之紛爭，而就原請求之訴
    訟及證據資料，於繼續審理時，在相當程度範圍內具有同一
    性或一體性，得期待於後請求之審理予以利用，俾先後兩請
    求得在同一程序中一併解決，避免重複審理者，自屬之。經
    查，本件原告起訴時係聲明：(一)確認兩造於民國96年1 月5
    日簽立之房屋租賃契約書為真正。(二)被告應容許原告使用坐
    落桃園縣中壢市○○段第506 之2 地號土地（面積：916.99
    公尺）及其上門牌號碼為中壢市○○路○ 段168 號建物等租
    賃物。之後，於97年7 月10日變更聲明為確認兩造間自97年
    9 月1 日起至103 年8 月31日止有租賃關係存在。復於97年
    8 月14日具狀變更聲明為：被告應容許原告於97年9 月1 日
    起至103 年8 月31日止，使用坐落桃園縣中壢市○○段第50
    6 之2 地號土地（面積：916.99公尺）及其上門牌號碼為中
    壢市○○路○ 段168 號建物等租賃物。嗣於97年9 月17日再
    將聲明變更為：確認兩造就坐落桃園縣中壢市○○段第506
    之2 地號土地及其上門牌號碼為桃園縣中壢市○○路○ 段16
    8 號建物，自民國97年9 月1 日起至103 年8 月31日止有租
    賃關係存在。經核上開訴之變更部分與原訴間有相當之關連
    性，且原訴之證據資料得於變更之訴審理時予以利用，揆諸
    前開規定，可認原訴與變更之訴之請求基礎事實係屬同一，
    原告所為訴之變更，於法有據，應予准許。
貳、實體方面：
一、本件原告主張：
  (一)被告於93年2 月3 日將坐落桃園縣中壢市○○段第506 之2
    地號，面積916.99平方公尺土地（下稱系爭土地）出租予原
    告使用，嗣兩造於96年1 月5 日完成續約（下稱系爭租約）
    。期間，由原告出資新台幣（下同）14,041,361元在系爭土
    地上建築房屋（門牌號碼為桃園縣中壢市○○路○ 段168 號
    ，下稱系爭房屋），原告並將系爭房屋所有權移轉登記予被
    告。詎被告於簽訂系爭租約後，於96年12月間多次否認系爭
    租約之真正，並以欲將系爭房屋及土地另行出租為由，阻擾
    原告正常使用，且率人騷擾原告經營之幼兒學園課業之進行
    ，故原告寄發存證信函予被告，要求被告誠信履約，被告卻
    置之不理，仍不斷阻擾原告使用，故原告提起本件訴訟有受
    確認判決之法律上利益。
  (二)系爭租約為真正，則系爭租約所定97年9 月1 日起至103 年
    8 月31日止之租賃期間，被告即有容忍原告使用系爭房屋及
    土地之義務，且原告承租系爭房屋及土地係供經營幼稚園之
    用，對於幼兒學童負有持續教育之義務，如縱容被告無端否
    認租約，勢必對原告使用系爭房屋及土地之權利造成影響，
    更無端犧牲眾多幼兒學童受教育之權利，故有請求確認之必
    要。
  (三)聲明：確認兩造就系爭房屋及土地，自97年9 月1 日起至10
    3年8月31日止有租賃關係存在。
二、被告則抗辯：
  (一)被告承包原告之夫鄭瀚根之工程，然鄭瀚根拒不給付工程款
    ，鄭瀚根並脅迫被告須簽訂系爭租約，始給付工程款，並免
    除被告積欠渠之4000多萬元債務。是系爭契約係遭脅迫而簽
    立，應為無效。又被告向原告收取租金至97年8 月31日，並
    已口頭告知期滿後將收回系爭土地，雖系爭房屋係原告出資
    興建，惟因兩造間之前所定租約期間長達15年，拆除費用和
    當時的房價差不多，原告始同意無償過戶與被告。
  (二)答辯聲明：駁回原告之訴
三、本院之判斷：
  (一)原告主張被告於93年2 月3 日將系爭土地出租予原告使用，
    嗣兩造於96年1 月5 日簽立系爭租約。期間，由原告出資14
    ,041,361 元 在系爭土地上建築系爭房屋，原告並將系爭房
    屋所有權移轉登記予被告等情，業據其提出系爭租約、兩造
    於93年2 月3 日簽立之土地租賃契約書、公證書、土地登記
    第一類謄本、原告經營之幼稚園96年1 月財產資料表、建物
    登記第一類謄本各1 件為證（參見本院卷第8 至23頁），被
    告對此並不爭執，是原告此部分主張堪信為真實。惟被告仍
    執前詞置辯。
  (二)經查，證人即原告經營之幼稚園會計甲○○到庭證稱：（
    有無親身見聞兩造簽訂系爭租約？）我有看過此契約，當時
    只有兩造和我在場。（其簽約經過如何？）當天被告到環河
    東路幼稚園找原告要簽約，我只是把租賃契約拿出來，被告
    將租約閱覽一遍，認為沒有問題，被告要求簽立備忘錄載明
    103 年租約期滿後，該建物（指系爭建物2 樓部分）無償過
    戶的贈與稅由原告負擔，租賃契約的公證費由被告負擔，談
    好後被告就簽約等語（參見本院卷第42頁），依甲○○所述
    ，可知被告係在自由意志下與原告簽約，而無受到脅迫之情
    事。縱認被告自陳伊曾受到原告之夫鄭瀚根脅迫要伊與原告
    簽立系爭租約乙節屬實，然依甲○○之證述，簽立系爭租約
    時，鄭瀚根並不在現場，倘被告果真不願接受系爭租約所載
    條件，自可拒絕在系爭租約上簽名或再與原告進行協商。又
    兩造於簽立系爭租約時，另簽署一份備忘錄，其上記載：1.
    茲同意中壢後興路1 段168 號2 樓，日後過戶時如有贈與稅
    由乙方乙○○負擔。2.租約契約公證費由甲方丙○○負擔等
    語（參見本院卷第45頁），足見兩造簽約當時有經過再次協
    議，並針對不足之處製作上開備忘錄。是被告抗辯伊當時係
    因受到鄭瀚根脅迫，始與原告簽約云云，並非可採。
  (三)按前條之撤銷，應於發見詐欺或脅迫終止後，1 年內為之，
    民法第93條前段定有明文。經查，系爭租約係於96年1 月5
    日簽立一事，為兩造所不爭執。又甲○○復證稱：96年11月
    、12月要找被告去公證，被告就主張租約無效，因為沒有公
    證，96年12月28日被告到幼稚園去找原告，當時主張契約是
    遭到脅迫的，不過如果租金願意提高到15萬元，他就願意繼
    續租約，當時原告否認簽約有脅迫的情形等語（參見本院卷
    第42頁），且被告自陳：我有要找原告溝通租約及租金的事
    ，我認為租金太少，一直找原告溝通，但原告一直不出面。
    我願意將系爭房屋及土地出租與原告，但租金太低，希望每
    月租金調高為80,000元等語（參見本院卷第42、68頁），足
    認被告在原告於97年3 月11日提起本件訴訟前，從未向原告
    為撤銷系爭租約之意思表示，且被告仍試圖再與原告洽談調
    漲租金之事宜，揆諸上開規定，因被告所述受人脅迫簽約之
    日距今已逾1 年除斥期間，故被告亦不能再以此事由向原告
    主張撤銷系爭租約。是被告抗辯系爭租約應屬無效云云，不
    足採信。
  (四)綜上所述，系爭租約係由兩造所簽立，而被告抗辯伊係受人
    脅迫才簽立系爭租約等節復未能舉證以實其說，則被告自應
    受到系爭租約之拘束。從而，原告訴請確認兩造就系爭房屋
    及土地，自97年9 月1 日起至103 年8 月31日止有租賃關係
    存在，為有理由，應予准許。
四、本件事證已臻明確，兩造其餘攻擊及防禦方法，核與本判決
    結果不生任何影響，爰不一一予以論述，附此敘明。
五、據上論結，本件原告之訴為有理由，依民事訴訟法第78條，
    判決如主文。
中    華    民    國    97    年    9     月    30    日
                  民事第一庭    法  官  林哲賢
上為正本係照原本作成。
如對本判決上訴，須於判決送達後20日內向本院提出上訴狀
中    華    民    國    97    年    9     月    30    日
                                書記官  羅美英


司法院資訊處製作；財團法人民間司法改革基金會備份。
